【裁判字號】    99,訴,2607
【裁判日期】    991130
【裁判案由】    妨害自由
【裁判全文】
臺灣板橋地方法院刑事判決              99年度訴字第2607號
公  訴  人  臺灣板橋地方法院檢察署檢察官
被      告  唐允中
上列被告因妨害自由案件，經檢察官提起公訴（99年度偵字第
16699 號），本院判決如下：
    主  文
唐允中犯剝奪他人行動自由罪，處有期徒刑月，如易科罰金
，以新臺幣壹仟元折算壹日。
    事  實
一、唐允中於民國99年6 月6 日凌晨3 時40分許，見李雪婷一人
    獨自步行於臺北縣三重市○○街上，遂上前搭訕並跟隨在後
    ，李雪婷不予理會並要求唐允中離開。嗣李雪婷因覺唐允中
    舉止怪異，且適行經其友人陳煌錡位於臺北縣三重市○○街
    43號2 樓住處前，遂鳴按陳煌錡上開住處門鈴，詎唐允中竟
    基於剝奪他人行動自由之犯意，自後徒手勒住李雪婷之頸部
    ，並將李雪婷拖行至上址樓梯間，以此強暴之方式剝奪李雪
    婷之行動自由，且致李雪婷受有脖子勒傷、右手手臂瘀青紅
    腫等傷害（傷害部分未據告訴），李雪婷高聲呼救，適陳煌
    錡因聽聞門鈴聲而下樓，見唐允中以手勒住李雪婷頸部並將
    其強押在地，遂大聲喝斥，唐允中旋鬆手逃離現場，經陳煌
    錡在後追趕，嗣於臺北縣三重市○○路○段9 巷與車路頭街
    62巷交岔口之騎樓下，查獲藏匿於該處之唐允中，並報警處
    理。
二、案經李雪婷訴由臺北縣政府警察局三重分局移送臺灣板橋地
    方法院檢察署檢察官偵查起訴。
    理  由
一、本判決後開所引用被告唐允中以外之人於審判外之陳述，固
    屬傳聞證據，惟公訴人及被告就前揭審判外陳述之證據能力
    ，於本案言詞辯論終結前均未聲明異議。本院審酌上開證據
    資料製作時之情況，並無違法不當及證明力明顯過低之瑕疵
    ，亦認為以之作為證據應屬適當，依刑事訴訟法第159 條之
    5 規定，認該等證據資料均有證據能力。
二、訊據被告否認有何妨害自由之犯行，辯稱：案發當天伊並未
    向告訴人李雪婷搭訕，亦未勒住告訴人李雪婷之脖子或妨害
    告訴人李雪婷之自由。當天伊因與太太吵架，出外步行閒逛
    ，惟因下雨且伊頭暈，因此伊躺在騎樓下躲雨及休息，告訴
    人李雪婷之朋友突然過來騎樓下打伊，並把告訴人李雪婷找
    過來，詢問告訴人李雪婷是否為伊做的，告訴人李雪婷答稱
    是一個老人家，對方又有2 、3 個人動手打伊，但伊確實並
    未剝奪告訴人之行動自由，亦未遭人一路追趕等語。經查：
  (一)前揭犯罪事實，業據證人即告訴人李雪婷於警詢、偵查及本
    院審理中一致證述：99年6 月6 日凌晨3 時40分，伊走在臺
    北縣三重市○路○街往大勇街方向，被告在大勇街上出現過
    來跟伊講話，一直叫伊陪他說要作朋友之類的話，伊覺得怪
    怪的，就一直叫他走開，被告中途有離開。後來伊經過陳煌
    錡臺北縣三重市○○街43號2 樓住家樓下，伊即按他家門鈴
    ，一開始伊還按錯，被告可能不知道伊有按電鈴，就從伊後
    面出現，用手勒住伊的脖子，將伊拉到陳煌錡他們家樓梯間
    裡面，伊就大叫，陳煌錡聽到聲音從2 樓下樓出來，被告即
    跑走，陳煌錡就去追被告，從被告用手勒住伊脖子到樓梯間
    至被告逃走，時間不到1 分鐘。後來陳煌錡在隔壁巷子抓到
    被告，有打電話叫伊過去指認，伊指認確實與跟伊搭訕的男
    子是同一個人。伊確定跟伊搭訕與勒住伊脖子的男子是同一
    人，該男子大約30幾歲，長相與被告一樣，身材瘦瘦的，有
    戴眼鏡，嘴唇上方有留鬍子，穿一件背心，向伊搭訕時有戴
    半罩安全帽，伊可以看到他的臉。從伊被搭訕至遭拖行至樓
    梯間，現場並無其他人等語明確（見偵查卷第11頁至第13頁
    、第44頁、本院99年11月16日審判筆錄）。
  (二)證人陳煌錡於警詢、偵查及本院審理中，亦證述：99年6 月
    6 日凌晨3 時40分，伊在家裡，突然有人按伊家門鈴，伊就
    跑下去，在樓梯間看到一個男子把一個女生壓在地上，一隻
    手還勒住女生的脖子，那個男子看到伊就跑掉，伊直接去追
    他，伊沒有看到該男子的長相，但看到他有戴安全帽，穿短
    袖、背心及牛仔褲。追趕的途中伊有跌倒，伊跌倒後馬上爬
    起來，那時伊看到該名男子右轉進入力行路二段巷子，伊追
    過去跟著右轉，此時見到一名人影即伊所追之人左轉車路頭
    街62巷，該男子左轉之後就不見了，當時左邊是死路，右邊
    的路很長，對方不可能在短時間內逃離視線，因此伊在附近
    尋找，找了約5 分鐘，在一住家騎樓下一整排機車最後面，
    看到該名男子蹲在那邊，該名男子也有穿背心，旁邊地上有
    放一頂安全帽，因此伊詢問該名該男子有無在伊家那裡壓一
    個女生，該男子說沒有，他說他在睡覺，神情有點恍神。後
    來伊打電話回去給家裡的人，才知道被壓的女生是李雪婷，
    因伊無法確定該男子就是在伊家樓下壓李雪婷之人，因此伊
    就請李雪婷過來看是否為該個男子，李雪婷說是，後來伊有
    動手打該名男子，那名男子沒有反抗，只說幹嘛打他，而被
    告就是伊當時抓到的人。整個追趕過程中，伊只有見到被告
    一人，路上沒有其他人。找到被告後，伊還有打電話給林聖
    凱，要林聖凱過來幫忙等情甚詳（見偵查卷第18頁至第20頁
    、第44頁、第45頁及本院上開審判筆錄），核與證人李雪婷
    前開證詞及證人林聖凱於偵查、本院審理中證陳：當天伊接
    獲陳煌錡的電話，說要抓賊，因此伊先到陳煌錡住家樓下，
    再到查獲被告的騎樓，伊沒有參與追捕的過程等語（見偵查
    卷第45頁及本院上開審判筆錄）俱屬相符，該等證人復均與
    被告素不相識，當無設詞誣攀被告之理，其等所言應堪採信
    。
  (三)綜析證人李雪婷、陳煌錡及林聖凱上開證詞可知，證人陳煌
    錡於追捕歹徒之過程中，歹徒雖一度消失在證人陳煌錡之視
    線外，然證人李雪婷於警詢、偵查及本院審理中，均已明確
    指認被告確為在路上向其搭訕，復以手勒住其頸部將其強行
    拖往上址樓梯間之男子無訛。又證人李雪婷所證稱歹徒之年
    紀（30餘歲）、穿背心、戴眼鏡及半罩式安全帽、嘴唇上方
    蓄鬚等特徵，及證人陳煌錡所證述其所見歹徒穿短袖、背心
    、牛仔褲、戴安全帽等服飾款式，均與被告當天被查獲時之
    長相及穿著相同，此有被告查獲照片7 張在卷足稽；且證人
    陳煌錡於尋獲被告時，被告身旁地面上置放一頂安全帽，亦
    適與歹徒犯案時頭戴安全帽之特徵相符。再參以案發時為凌
    晨3 時40分之深夜，證人李雪婷、陳煌錡於本院審理中，並
    已分別證陳路上除前述向李雪婷搭訕之男子及證人陳煌錡所
    追趕之男子外，其等並未見到其他路人，衡情證人李雪婷、
    陳煌錡應無誤認之可能。此外，復有告訴人李雪婷受傷照片
    2 張、監視錄影器翻拍照片2 張、案發地點照片4 張及現場
    圖1 紙在卷為憑，被告前開犯罪事實至堪認定。
  (四)被告雖執前詞為辯，然證人李雪婷於本院審理中，已明白證
    稱其未曾提及歹徒係一名老人家，證人陳煌錡、林聖凱亦同
    證稱其等並未聽聞證人李雪婷敘及犯嫌係老人等語，是被告
    辯陳告訴人李雪婷曾指稱犯嫌係老人家云云，自難認屬實。
    又案發時已為凌晨3 、4 時許之深夜，被告非無固定住居所
    及正常工作，其縱於外出時身體突感不適，其未搭乘計程車
    或聯繫親友接送其返家或前往醫院就醫，反蹲坐在他人住家
    騎樓下睡覺，容與常情未盡相合。復依證人李雪婷所言，案
    發當天其未撐傘，身上亦未淋濕，且由前述監視錄影器翻拍
    照片觀之，證人陳煌錡及其所追趕之歹徒均未持傘或身著雨
    衣，是被告辯稱其為躲雨而棲身於騎樓等語是否可信，亦非
    無疑。再者，倘如被告所辯，其當天係閒逛步行前往遭查獲
    之騎樓，其並未對告訴人李雪婷為任何妨害自由之犯行，則
    其遭證人陳煌錡發現時，其身旁地面何以置放一頂安全帽，
    且其於平白無故遭不認識之陳煌錡誤認及毆打時，其未質疑
    陳煌錡是否蓄意挑釁，亦未加以反抗、向外求援或報警以求
    自保，核與一般人遇此情狀之通常反應有別，俱見被告所辯
    無非事後卸責之詞，不足採信。
  (五)綜上所述，本件事證明確，被告犯行洵堪認定。
三、核被告所為，係犯刑法第302 條第1 項以其他非法方法剝奪
    他人行動自由罪。爰審酌被告於深夜強押拖行獨行女子，破
    壞社會安寧秩序，且造成告訴人驚恐甚深，犯罪後非僅未與
    告訴人達成和解，猶一再飾詞否認，顯無悔意；惟念其並無
    前科，有臺灣高等法院被告前案紀錄表在卷可憑，且剝奪告
    訴人行動自由之時間尚短，並兼衡其犯罪之手段、情節、所
    生危害程度及檢察官具體求處有期徒刑3 月之刑度等一切情
    狀，量處如主文所示之刑，並諭知易科罰金之折算標準，以
    資懲儆。
據上論斷，應依刑事訴訟法第299 條第1 項前段，刑法第302 條
第1 項、第41條第1 項前段，刑法施行法第1 條之1 第1 項、第
2 項前段，判決如主文。
本案經檢察官鄭淑壬到庭執行職務。
中    華    民    國    99    年    11    月    30    日
                  刑事第十九庭  審判長法  官  許炎灶
                                      法  官  廖怡貞
                                      法  官  吳佳穎
以上正本證明與原本無異
如不服本判決應於送達後10日內向本院提出上訴狀
                                      書記官  黃炎煌
中    華    民    國    99    年    11    月    30    日
附錄本案論罪科刑法條全文：
中華民國刑法第302條（剝奪他人行動自由罪）
私行拘禁或以其他非法方法，剝奪人之行動自由者，處5 年以下
有期徒刑、拘役或3 百元以下罰金。
因而致人於死者，處無期徒刑或 7 年以上有期徒刑，致重傷者
，處 3 年以上 10 年以下有期徒刑。
第 1 項之未遂犯罰之。

司法院資訊處製作；財團法人民間司法改革基金會備份。
